【裁判字號】    90,訴,143
【裁判日期】    900523
【裁判案由】    拆屋還地
【裁判全文】
臺灣臺中地方法院民事判決  九十年度訴字第一四三號
    原      告    丙○○
    被      告    甲○○
    法定代理人    乙○○
    訴訟代理人    丁○○
右當事人間請求拆屋還地事件，本院判決如左：
    主      文
被告甲○○應將坐落台中市○區○○段三六三—二七地號土地如附圖Ｂ部分所示面積壹佰壹
拾平方公尺之地上建物拆除，並將土地返還原告。
原告其餘之訴駁回。
訴訟費用由被告甲○○負擔。
本判決於原告以新台幣壹佰參拾壹萬元為被告甲○○供擔保後，得假執行。
原告其餘假執行之聲請駁回。
    事      實
甲、原告方面：
一、聲明：
  (一)被告乙○○、丁○○、甲○○應將坐落台中市○區○○段三六三—二七地號土地如附圖
    Ｂ部分所示面積壹佰壹拾平方公尺之地上建物拆除，並將土地返還原告。
  (二)願供擔保請准宣告假執行。
二、陳述：
  (一)坐落台中市○區○○段三六三—二七地號，面積一一０平方公尺（下稱系爭土地）為原
    告所有。詎被告乙○○、丁○○未經原告之同意擅在系爭土地如附圖Ｂ部分所示位置上
    搭建房屋（下稱系爭房屋），占用系爭土地面積一百一十平方公尺。原告曾於民國（下
    同）八十九年十月十六日以存證信函通知被告乙○○應自行拆除坐落於系爭土地上之違
    建物。惟被告乙○○均置之不理，復將系爭房屋贈與其子即被告甲○○（七十年八月二
    十三日生），則被告甲○○對系爭房屋有事實上之處分權，爰並列為被告。
  (二)按所有權人對於無權占有或侵奪其所有物者，得請求返還之。對於妨害其所有權者，得
    請求除去之。有妨害其所有權之虞者，得請求防止之，民法第七百六十七條定有明文。
    本件被告乙○○、丁○○、甲○○無權占有原告土地搭建房屋，妨害原告對系爭土地之
    使用收益，依法原告自得請求被告等拆除房屋並將土地返還原告。
三、證據：提出存證信函影本一份、土地登記簿謄本及地籍圖影本各一份為證。
乙、被告方面：
一、聲明：駁回原告之訴及其假執行之聲請。
二、陳述：系爭房屋確實坐落在原告之土地上，該房屋係由被告乙○○、丁○○所共同起造
    ，系爭房屋並未辦理保存登記，乃違章建築，目前已贈與給被告乙○○、丁○○之子即
    被告甲○○，願意以三百萬元購買系爭土地三、證據：提出系爭房屋八十八年級八十九
    年度房屋稅繳款書影本各一份。
丙、本院依職權履勘現場並請台中市中山地政事務所測量系爭房屋占用系爭土地之實際面積
    ，並製有複丈成果圖一份。
    理      由
甲、程序方面：
        本件原告起訴原列乙○○、甲○○為被告，請求拆屋還地，嗣於訴訟進行中（九十
    年五月九日言詞辯論期日）當庭追加丁○○為被告，經被告丁○○當庭表示同意，原告
    之追加核與民事訴訟法第二百五十五條第一項第一款相符，應予准許，合先敘明。
乙、得心證之理由：
一、原告主張系爭土地為原告所有，詎被告乙○○、丁○○未經原告之同意擅在系爭土地上
    搭建房屋，原告曾於八十九年十月十六日以存證信函通知被告乙○○應自行拆除坐落於
    系爭土地上之違建物。惟被告乙○○均置之不理，復將系爭房屋贈與其子即被告甲○○
    ，則被告甲○○乃對系爭房屋有事實上之處分權，今因被告三人無權占有原告土地搭建
    房屋，妨害原告對系爭土地之使用收益，依法原告自得請求被告等拆除房屋並將土地返
    還原告等語。被告則以：系爭建物確實係被告乙○○、丁○○無權占用原告所有之系爭
    土地而共同起造，並已贈與給被告甲○○，願意向原告承買系爭土地等語資為抗辯。
二、原告主張系爭土地為其所有，被告乙○○、丁○○無權占用系爭土地如附圖Ｂ部分所示
    位置（面積一百一十平方公尺）而原始起造系爭房屋，嗣並已將系爭房屋贈與被告甲○○等情，業據提出土地登記簿謄本為證，此外復有被告甲○○所提出之系爭房屋八十八
    、八十九年度房屋稅繳款書影本二份附卷可稽，復為被告三人所不爭執，並經本院履勘
    現場查明屬實，製有複丈成果圖附卷可稽，堪信原告之前揭主張為真實。
三、按「所有人對於無權占有或侵奪其所有物者，得請求返還之。對於妨害其所有權者，得
    請求除去之。有妨害其所有權之虞者，得請求防止之。」，民法第七百六十七條定有明
    文。次按「房屋之拆除為一種事實上之處分行為，是未經辦理所有權第一次登記之建物
    ，需有事實上之處分權者，始得予以拆除。如未經辦理登記之原始起造人，已將該建物
    出賣或贈與他人，並為移交，而失其事實上處分之權利者，自無從命其拆除建物。」，
    最高法院八十五年度台上字第三０七七號判決可資參照。經查，系爭由被告乙○○、丁○○原始起造並原始取得之建物乃未辦保存登記之建物，已如前述。嗣被告乙○○、丁○○將系爭建物贈與被告甲○○，則被告甲○○即因而取得系爭建物之事實上處分權，
    被告乙○○、丁○○即失其對系爭建物之事實上處分權。揆諸首開說明，房屋之拆除既
    為一事實上之處分行為，故本件僅被告甲○○有權拆除系爭建物。從而，原告依民法第
    七百六十七條之規定，請求被告甲○○拆屋還地，為有理由，應予准許；至於原告起訴
    並請求被告乙○○、丁○○拆屋還地，則因被告乙○○、丁○○已喪失對系爭建物之事
    實上處分權而無拆屋之權限，本院自無從命其拆除系爭建物，原告此部分之請求，為無
    理由，應予以駁回。
四、從而，原告請求被告甲○○拆除系爭建物並返還系爭土地與原告，為有理由，應予准許
    ，原告其餘之請求，則應予以駁回。原告陳明願供擔保，聲請宣告假執行，經核其勝訴
    部份，合於法律規定，爰酌定相當之擔保金額宣告之；其餘假執行之聲請，因該部份訴
    之駁回而失所依據，應予駁回，併此敘明。
五、據上論結，本件原告之訴為有理由，依民事訴訟法第七十九條但書、第三百九十條第二
    項，判決如主文。
中        華        民        國   九十     年      五       月    二十三     日
                                        臺灣臺中地方法院民事第四庭
~B法      官  林學晴
右為正本係照原本作成
如對本判決上訴，須於判決送達後二十日內，向本院提出上訴狀，同時表明上訴理由；如已
於本判決宣示後送達前提起上訴者，應於判決送達後十日內補具上訴理由。
中        華        民        國   九十     年      五       月    二十五     日
~B法院書記官


司法院資訊處製作；財團法人民間司法改革基金會備份。
